【裁判字號】    97,訴,1480
【裁判日期】    971230
【裁判案由】    履行契約
【裁判全文】
臺灣高雄地方法院民事判決              97年度訴字第1480號
原      告  乙○○
訴訟代理人  黃榮作律師
被      告  甲○○
訴訟代理人  許乃丹律師
複代理人    李亭萱律師
上當事人間請求履行契約事件，經本院於民國97年12月16日言詞
辯論終結，判決如下：
    主      文
原告之訴及假執行之聲請均駁回。
訴訟費用由原告負擔。
    事實及理由
一、按訴狀送達後，原告不得將原訴變更或追加他訴。但因情事
    變更而以他項聲明代最初之聲明者，不在此限，民事訴訟法
    第255 條第1 項第4 款定有明文。本件原告原訴之聲明第一
    項為：被告應將每塊9999成分之黃金1000g 共五塊交付原告
    ，如不能交付時，應給付新台幣（下同）4,648,105 元。嗣
    因上開黃金業經海關沒入處分，更正訴之聲明為：被告應給
    付原告4,648,105 元，係因情事變更而變更其訴之聲明，揆
    諸前開說明，自應予以准許。
二、原告主張：伊曾多次在香港委託被告報關飾金進口，均如約
    交付伊，伊並給付相當報酬。95年9 月11日，伊在香港購買
    9999成分之黃金每塊重1 公斤，共5 塊（下稱系爭黃金）。
    基於平日之信任關係，又委託被告報關進口，約定每公斤給
    付報酬2,000 元。並將系爭黃金交付被告辦理。詎被告未將
    系爭黃金標示寄件人及收件人，而以航空國際快遞之方式走
    私進口系爭黃金，致系爭黃金進口後，經財政部台北關稅局
    依法處分沒入確定在案，不得聲請發還，且因如經查明應受
    處分人者，尚需依海關緝私條例第36條第1 項規定併科貨價
    1 至3 倍之罰鍰，被告亦不敢出面承認。為此，爰依委任契
    約之債務不履行法律關係，提起本訴，請求被告按台灣銀行
    97年2 月13日之黃金牌價每公斤929,621 元，系爭黃金共計
    4,648,105 元賠償伊之損害。並聲明求為判命被告給付
    4,648,105 元，且願供擔保為假執行之判決。
三、被告則以：95年9 月初，兩造於香港巧遇，原告向伊稱購買
    一批「黃金」，因故急需返回台灣，聽聞住在香港上環文賢
    東街35-43 號12樓B 座，綽號「大妹」之人（經查應為林素
    芬）辦理報關費用較為便宜，希望伊代將該批物品送交大妹
    為原告辦理報關進口事宜，伊遂以原告代理人之身分，乘車
    至上開地點，並將原告交付之系爭物品轉交大妹辦理報關，
    而原告所交付之物品外觀，為包裝完整，無從判別內容物之
    不明包裹，伊代理之範圍只是將該物品代為轉交大妹之人，
    原告交付之物品是否為黃金伊並不知悉，縱為黃金，是否為
    9999成分，每塊1000g 之黃金5 塊，伊均無法確定。伊並先
    代原告支付每公斤1,500 元計算，共計5 公斤7,500 元之報
    關手續費予大妹，至報關稅捐等其他費用，大妹之人向伊陳
    稱，待貨物送達台灣之報關行後，再向取貨人即原告收取。
    伊隨即將台灣報關行之地點轉知原告，至於後續處理情形，
    伊則毫無所悉。事後始查悉，原告交付伊轉交大妹之物品，
    似遭財政部關稅局於95年9 月12日以走私為由查扣，是本件
    應係原告為規避報關費用，自行選擇大妹之人代為運送，始
    會發生其貨品無法順利入關之結果，然伊僅代理原告，依其
    指示將貨物交付大妹之人，對於其欲委託何人報關，是否要
    循正常、合法管道申報貨物進口，為何選擇以本件方式報關
    等疑問，伊均無置喙之餘地，若系爭物品果因未循正常管道
    而遭查扣，亦為原告應自行承擔之風險，與伊無關，原告既
    未能證明有將系爭黃金交付予伊，伊復非負責報關者，兩造
    間並無任何契約或委任關係存在，伊自無交付系爭黃金或賠
    償原告損害之義務，原告本件請求顯無理由等語，資為抗辯
    。並聲明求為判決駁回原告之訴；如受不利判決，願供擔保
    請准宣告免為假執行。
四、兩造爭執及不爭執事項：
(一)不爭執部分：
  1.原告曾於95年9月間在香港交付一批物品與被告。
  2.原告以上開事實對被告提起刑事詐欺罪自訴，現經本院刑事
    庭以96年度自字第72號審理中，尚未審結，有刑事影卷可稽
    。
  3.台灣銀行97年2 月13日之黃金牌價每公斤929,621 元。
(二)爭執部分：
  1.原告有無交付系爭黃金予被告（含原告交付被告物品一批內
    容為何）。
  2.兩造間有無委任關係存在或僅為無償代理關係。
  3.系爭物品遭查扣是否應由被告負責。
  4.若原告得請求被告賠償，則賠償之金額應為若干。
五、本院之判斷：
(一)按請求履行債務之訴，除被告自認原告所主張債權發生原因
    之事實外，應先由原告就其主張此項事實，負舉證之責任，
    必須證明其為真實後，被告於其抗辯事實，始應負證明之責
    任，此為舉證責任分擔之原則，最高法院43年台上字第377
    號判例闡釋甚明。
(二)本件原告主張其於95年9 月11日在香港交付系爭黃金與被告
    ，委託被告報關進口云云，被告則抗辯原告僅將包裝好之不
    明物品交付被告，被告不知內為何物，且原告係要求被告送
    交原告指定之人，否認受託交付合法報關，原告自應就此負
    舉證之責。然本件兩造於香港之約定為何，原告並未提出書
    面契約、證人或其他證據以資證明，原告是否確以1 公斤
    2000元之代價，委請被告報關進口，已非無疑。原告雖提出
    快捷郵件收據、估價單、原告自己之記帳冊等（見本院卷第
    34頁至37頁），主張被告與其已有多次之往來。然該估價單
    及記帳冊所載之項目均為「代工」，所謂代工應係指被告代
    為將黃金原料製作為飾品等工作，與代為報關進口顯屬有間
    ，不能證明被告前已曾受原告委託報關進口。另原告主張系
    爭黃金已經海關查扣，經本院函詢財政部臺北關稅局，確有
    含黃金5 塊在內之貨物於95年9 月12日經海關查扣，然該批
    貨物中另有大量之項鍊、手鍊、戒指等其他飾品，總數達兩
    千餘件，其上並未標示寄件人、收件人之姓名、地址及電話
    等資料，有該局97年11月5 日北普遞字第0971026560號函在
    卷可稽（見本院卷第101 頁以下）。是該批貨物之內容與原
    告之主張差距甚大，該批貨物中之黃金是否即為系爭黃金，
    亦難認定，況該批貨物上並無寄件人、收件人之資料，無從
    證明即為被告所寄送，原告主張被告收受系爭黃金後未合法
    申報而以寄送方式進口，仍屬無據；況縱上開遭沒入之黃金
    確為原告交付與被告，原告既未能指證證明係有償委任被告
    並指定需將黃金合法報關，則事後因未合於報關之規定而遭
    沒入，應屬不可歸責與被告之事由，難認被告因而需負債務
    不履行之賠償責任。至兩造所提出之錄音譯文，均為事後所
    錄製，易於誘導及刪改，其間之對話內容是否真實，是否與
    本件有關，均難認定，不能做為本件之證據。
(三)由上所陳，原告是否確以1 公斤2000元之代價，委請被告報
    關進口，是否確曾將5 公斤之黃金交付被告，尚難證明，原
    告主張被告應負履行契約之責任，即屬無據，則系爭物品是
    否遭查扣及陪償金額若干，自無庸再予論述。
六、綜上所述，原告依依委任契約之債務不履行法律關係，請求
    被告給付4,648,105 元，為無理由，其假執行之聲請亦失所
    附麗，均應予以駁回。
七、本件判決事證已臻明確，兩造其餘之攻擊防禦方法，核與判
    決結果不生影響，爰不逐一論列，併此敘明。
八、據上論結，本件原告之訴為無理由，依民事訴訟法第78條，
    判決如主文。
中    華    民    國    97    年    12    月    30    日
                  民事第四庭  審判長法  官  林玉心
                                    法  官  楊淑珍
                                    法  官  王奕勛
以上正本與原本相符。
如不服本判決，應於送達後20日內，向本院提出上訴狀並表明上
訴理由，如於本判決宣示後送達前提起上訴者，應於判決送達後
10日內補提上訴理由書（須附繕本）。
中    華    民    國    97    年    12    月    30    日
                                     書記官  王美玲


司法院資訊處製作；財團法人民間司法改革基金會備份。
